【裁判字號】    99,審訴,3875
【裁判日期】    991206
【裁判案由】    偽造文書等
【裁判全文】
臺灣高雄地方法院刑事判決            99年度審訴字第3875號
公  訴  人  臺灣高雄地方法院檢察署檢察官
被      告  林其永
上列被告因偽造文書等案件，經檢察官提起公訴（99年度偵緝字
第1028、1029號、99年度偵字第21706 、31743 號），被告於準
備程序中就被訴事實為有罪之陳述，經本院告知簡式審判程序之
旨，並聽取被告與公訴人之意見後，本院裁定進行簡式審判程序
，判決如下：
    主  文
林其永犯行使變造公文書罪，累犯，處有期徒刑壹年貳月，減為
有期徒刑柒月；又犯偽造印章罪，累犯，處有期徒刑陸月，減為
有期徒刑參月，偽造之「佳美建設股份有限公司」印章壹枚及「
林其永申辦保險提供之個人印信及公司印信」上之「佳美建設股
份有限公司」印文壹枚，均沒收；又犯詐欺取財罪，貳罪，均累
犯，各處有期徒刑伍月；又犯業務侵占罪，累犯，處有期徒刑捌
月。應執行有期徒刑貳年貳月。偽造之「佳美建設股份有限公司
」印章壹枚及「林其永申辦保險提供之個人印信及公司印信」上
之「佳美建設股份有限公司」印文壹枚，均沒收。
    事  實
一、林其永前於民國91年間，因竊盜案件，經臺灣臺中地方法院
    以91年度易字第44號判處有期徒刑10月確定；復於91年間，
    因偽造文書、詐欺案件，經本院以90年度訴字第2999號判處
    有期徒刑4 月、1 年5 月，應執行刑1 年8 月確定，上開3
    罪，復經臺灣台中地方法院以91年度聲字第2155號裁定應執
    行有期徒刑2 年10月確定，於93年3 月23日縮短刑期假釋出
    監，後因該假釋被撤銷，續入監執行殘刑有期徒刑8 月22日
    ，於95年7 月10日縮刑期滿執行完畢。詎仍不知悔改：(一)於
    95年11月14日12時前之不詳時間，在不詳地點，基於偽造文
    書之犯意，將鳥松鄉○○○段0000-0000 地號土地登記第二
    類謄本之公文書上土地所有權人變造為「林其永」，並於同
    日偽造「佳美建設股份有限公司」之印章後，假藉其有資力
    ，於95年11月13日向三商美邦人壽保險股份有限公司業務員
    蔡佩娟投保保險，並持以行使，藉以順利投保。(二)復意圖為
    自己不法之所有，於98年10月16日13時33分許，在高雄市三
    民區○○○路307 號傅世豪所經營之春天商務休閒有限公司
    ，支付1 日之租金400 元，向傅世豪承租車牌號碼380 ─BJ
    F 號重型機車1 部，並承諾如期返還，致傅世豪陷於錯誤而
    將上開車輛交予林其永使用。詎林其永於租期屆滿後竟未依
    約還車，亦避不見面。(三)繼意圖為自己不法之所有，於98年
    10月26日上午9 時50分許，前往臺中市○區○○路190 號謝
    江愛所經營之慶鴻機車租賃有限公司，支付5 小時之租金25
    0 元，向謝江愛承租車牌號碼772-DTH 號重型機車1 部，並
    承諾如期返還，致謝江愛陷於錯誤而將上開車輛交予林其永
    使用，詎林其永於租期屆滿後竟未依約還車，亦避不見面。
    (四)另於99年5 月12日13時30分許前往陳永倉所經營址設於高
    雄市○○區○○路55號「悟饕池上飯包」應徵擔任外送人員
    ，而為從事業務之人，竟基於意圖為自己不法所有之犯意，
    於翌(14)日上午10時30分許，將客戶所訂購之便當外送並收
    取款項後，變異持有為所有之意思，將款項侵吞入己，總金
    額達新臺幣（下同）4315元，隨即逃逸，嗣林其永未返回店
    內，始知上情。
二、案經春天商務休閒有限公司、謝江愛告訴暨蔡佩娟、陳永倉
    訴由高雄市政府警察局苓雅分局報請臺灣高雄地方法院檢察
    署檢察官偵查起訴。
    理  由
一、按被告林其永所為係犯死刑、無期徒刑、最輕本刑為3 年以
    上有期徒刑以外之罪，其於準備程序中就被訴事實為有罪之
    陳述，經受命法官告知簡式審判程序之旨，並聽取公訴人、
    被告之意見後，本院合議庭認為適宜由受命法官獨任進行簡
    式審判程序，依刑事訴訟法第273 條之1 第1 項規定，裁定
    由受命法官獨任進行審判程序，合先敘明。
二、上揭事實，業據被告於本院審理時供承不諱，核與證人蔡佩
    娟、陳永倉於警詢中之指述、傅世豪、黃裕舜於偵查中之證
    述大致相符，並有鳥松鄉○○○段0000-0000 地號土地登記
    第二類謄本之正本暨影本各1 份、「佳美建設股份有限公司
    」之印文1 枚、春天商務休閒有限公司機車租賃切結書、慶
    鴻機車租賃有限公司機車租賃切結書各1 份、悟饕池上飯包
    訂購單12紙在卷可稽，是被告之任意性自白核與事實相符，
    洵堪採為論罪科刑之依據。本件事證明確，被告上開犯行，
    堪以認定，應依法論科。
三、核被告就犯罪事實一、(一)之行為，係犯刑法第216 條、第21
    1 條之行使變造公文書罪、第217 條第1 項偽造印章罪；就
    犯罪事實一、(二)(三)所為，均係犯同法第339 條第1 項詐欺取
    財罪；就犯罪事實一、(四)所為，係犯同法第336 條第2 項業
    務侵占罪。被告利用不知情之某刻印店人員偽造「佳美建設
    股份有限公司」印章，為間接正犯。被告就犯罪事實一、(一)
    之行為，將鳥松鄉○○○段0000-0000 地號土地登記第二類
    謄本之公文書上土地所有權人以剪貼、影印之方式變造為「
    林其永」後復持以行使，其變造之低度行為，為行使之高度
    行為所吸收，不另論罪。檢察官於起訴書證據並所犯法條欄
    內雖漏未引用刑法第216 條之行使變造公文書之規定，惟於
    犯罪事實欄內已敘及，是此部分犯罪事實應認為已經起訴，
    僅係法條漏列，本院自得一併審理。又被告所犯上開各罪間
    ，犯意各別，行為互殊，應予分論併罰。再被告有如事實欄
    所記載論罪科刑執行完畢之紀錄，有臺灣高等法院被告前案
    紀錄表1 份附卷可考，其於有期徒刑執行完畢後，5 年內故
    意再犯本件有期徒刑以上之5 罪，均為累犯，應各依刑法第
    47條第1 項規定，加重其刑。爰審酌被告方當盛年，且四肢
    健全，不思以正當方式賺錢以供生活所需，竟以變造公文書
    、偽造印章等方式，以順利向保險公司投保，非僅侵害被害
    人權益甚鉅，且嚴重影響保險公司對投保資料審核之正確性
    及地政機關登記制度之公信力，復以不法方法向告訴人詐得
    機車，損及告訴人財產法益，又利用擔任便當店外送人員之
    機會，侵占其所代收之款項，其行為惡性非輕，自應予以非
    難，惟念其犯後坦承犯行，態度尚佳，及其犯罪動機、目的
    、手段、所生損害等一切情狀，分別量處如主文所示之刑。
    至被告所犯犯罪事實一、(一)之行使變造公文書罪及偽造印章
    罪，均係在96年4 月24日減刑基準日之前，且所犯之罪，核
    與該條例第2 條第1 項之規定相符，復無同條例第3 條限制
    減刑之除外情形，爰依該條例第2 條第1 項第3 款規定，減
    其上開宣告刑期二分之一，並就被告上開減得之刑與其餘各
    罪之宣告刑，定其應執行之刑如主文所示。
四、本件被告所變造之鳥松鄉○○○段0000-0000 地號土地登記
    第二類謄本1 紙，業經被告持向蔡佩娟行使，已非被告所有
    ，爰不諭知沒收。又被告為順利投保，而偽造「佳美建設股
    份有限公司」印章1 枚，並持之蓋印於「林其永申辦保險提
    供之個人印信及公司印信」（見警（一）卷第29頁）上，該
    偽造之印章1 枚，雖未扣案，惟並無證據可供證明已滅失；
    「林其永申辦保險提供之個人印信及公司印信」上之「佳美
    建設股份有限公司」印文1 枚，均應依刑法第219 條宣告沒
    收。
據上論斷，應依刑事訴訟法第273 條之1 、第284 條之1 、第29
9 條第1 項前段，刑法第216 條、第211 條、第217 條第1 項、
第219 條、第339 條第1 項、第336 條第2 項、第47條第1 項、
第51條第5 款，中華民國96年罪犯減刑條例第2 條第1 項第3 款
、第7 條、第9 條、第11條，刑法施行法第1 條之1 ，判決如主
文。
本案經檢察官李英霆到庭執行職務。
中    華    民    國    99    年    12    月    6     日
                刑事第十庭  法  官    楊珮瑛
以上正本證明與原本無異。
如不服本判決應於收受送達後10日內向本院提出上訴書狀，並應
敘述具體理由；如未敘述上訴理由者，應於上訴期間屆滿後20日
內向本院補提理由書（均須按他造當事人之人數附繕本）「切勿
逕送上級法院」。
中    華    民    國    99    年    12    月    6     日
                             書記官   陳莉庭
附錄本判決論罪科刑法條全文
中華民國刑法第211條
偽造、變造公文書，足以生損害於公眾或他人者，處一年以上七
年以下有期徒刑。
中華民國刑法第216條
行使第二百十條至第二百十五條之文書者，依偽造、變造文書或
登載不實事項或使登載不實事項之規定處斷。
中華民國刑法第217條第1項
偽造印章、印文或署押，足以生損害於公眾或他人者，處三年以
下有期徒刑。
中華民國刑法第339條第1項
意圖為自己或第三人不法之所有，以詐術使人將本人或第三人之
物交付者，處五年以下有期徒刑、拘役或科或併科一千元以下罰
金。
中華民國刑法第336 條第2 項
對於業務上所持有之物，犯前條第一項之罪者，處六月以上五年
以下有期徒刑，得併科三千元以下罰金。

司法院資訊處製作；財團法人民間司法改革基金會備份。
